【裁判字號】    98,訴緝,3
【裁判日期】    980526
【裁判案由】    妨害自由等
【裁判全文】
臺灣花蓮地方法院刑事判決                98年度訴緝字第3號
公  訴  人  臺灣花蓮地方法院檢察署檢察官
被      告  乙○○
上列被告因恐嚇等案件，經檢察官提起公訴（96年度偵字第3428
號），本院判決如下：
    主  文
乙○○共同以加害身體、自由、財產之事，恐嚇他人致生危害於
安全，累犯，處有期徒刑月，如易科罰金，以新臺幣壹仟元折
算壹日。
被訴共同剝奪人之行動自由部分無罪。
    事  實
一、乙○○前曾於民國95年間因詐欺案件，經臺灣高等法院高雄
    分院判處有期徒刑5月確定，於96年4月4 日易科罰金執行完
    畢。緣傅秀芳為址設花蓮縣花蓮市○○路238 號之「邦宇名
    品店」股東之一，「邦宇名品店」於96年6 月間因經營不善
    而生財務危機，傅秀芳所投資之金額因而遭受重大損失。詎
    傅秀芳之友人蘇英源，於96年7月21日15時40 分許，即以傅
    秀芳所投資之新臺幣（下同）270 萬元，係向其所借貸為由
    ，邀集鍾孟峰、孫仲宏、黃進宏、乙○○、陳曉年、張甲旻
    等人（蘇英源、鍾孟峰、孫仲宏、陳曉年、張甲旻均業經本
    院就恐嚇部分判處有期徒刑5月、3月、3月、4月、3 月，並
    經臺灣高等法院花蓮分院駁回上訴確定，黃進宏業經本院判
    有期徒刑3 月確定）一同前往上址向「邦宇名品店」之經營
    者索討債權。蘇英源為達威嚇債務人之目的，竟與鍾孟峰、
    孫仲宏、黃進宏、乙○○、陳曉年、張甲旻基於恐嚇之犯意
    聯絡，一行人到達上揭商店時，即先向在1 樓之甲○○表明
    來意，由甲○○通知在該店3 樓之李正邦下樓後，再由李正
    邦、甲○○及蘇英源等人一同上至3 樓辦公室商討債務解決
    事宜。蘇英源等人則留下張甲旻1人留在1樓看守。迨眾人至
    3 樓辦公室時，蘇英源等人即開始索討債務，惟李正邦、甲
    ○○則以並未積欠傅秀芳債務，且本身亦係「邦宇名品店」
    虧損之被害人等語答覆，雙方商討未果，而李正邦、甲○○
    復表示欲離去現場。詎蘇英源與黃進宏旋即出言向李正邦、
    甲○○恫稱：「你今天如果不跟我們處理，就別想離開這裡
    。」、「我們知道你們住在那裡，今天不把錢拿出來處理，
    連你們家人都有事。」；孫仲宏則接續恫稱：「把錢拿出來
    就對了，否則你出去走路最好小心一點。」；蘇英源並接續
    恫稱：「貨是我們的，1 個都別想拿走。」；陳曉年亦接續
    恫稱：「你今天如果走的出去，我隨便你，還妄想把貨帶走
    。」等加害身體、自由、財產之言語，使李正邦、甲○○聞
    後心生畏懼，並致生危害於彼等之安全。適李正邦之妻來電
    ，李正邦趁機告知，而由其妻報警查知上情。
二、案經李正邦、甲○○訴由花蓮縣警察局花蓮分局報告臺灣花
    蓮地方法院檢察署檢察官偵查起訴。
    理  由
壹、有罪部分：
一、上開犯罪事實，業據被告乙○○於本院審理時坦承不諱。核
    與證人李正邦於警詢、偵查中及本院審理時；證人甲○○於
    本院審理時所證述之情節大致相符。此外，復有「邦宇名品
    店」現場平面圖1份、現場照片8張在卷足憑。再衡以民間一
    般債務糾紛，當以收回債權人債權為主要目的，是以出面討
    債之人往往係以人數合圍，輔以態度、言詞、行動次遞加重
    壓力之方法，迫使債務人清償借款或解決債務問題，而一同
    前往之人，衡諸常情亦均對此有一定之認識。本案蘇英源、
    孫仲宏、陳曉年、黃進宏上開向證人李正邦、甲○○恐嚇之
    言語，尚未逸脫一般債務糾紛而索討債務之範疇。是以被告
    及蘇英源等人一同前往商討債務解決，進而由其中部分人為
    前開恐嚇之犯行，均應堪認有犯意之聯絡及行為之分擔無訛
    。被告自白，核與事實相符，自應依法論科。
二、核被告所為，係犯刑法第305 條之恐嚇罪。被告與蘇英源、
    鍾孟峰、孫仲宏、陳曉年、張甲旻、黃進宏，就前開恐嚇犯
    行，有犯意聯絡及行為分擔，為共同正犯。被告與蘇英源等
    人先後多次恐嚇犯行時間至為緊接、地點相同，顯係基於同
    一恐嚇犯意接續多次行為，侵害相同法益，應為接續犯。被
    告與蘇英源等人以一恐嚇行為同時對證人李正邦、甲○○為
    之，為想像競合犯。查被告前曾於95年間因詐欺案件，經臺
    灣高等法院高雄分院判處有期徒刑5月確定，於96年4月4 日
    易科罰金執行完畢，有臺灣高等法院被告前案紀錄表在卷可
    憑，被告受有期徒刑執行完畢後，5 年以內故意再犯本件有
    期徒刑以上之罪，為累犯，應依刑法第47條第1 項規定加重
    其刑。爰審酌被告與蘇英源、鍾孟峰、孫仲宏、陳曉年、張
    甲旻、黃進宏等人為他人解決債務糾紛，不思循正當法律途
    徑，竟對債務人以加害身體、自由、財產之言語恐嚇，犯罪
    所生之危害非輕，及犯罪後已坦承犯行等一切情狀，量處如
    主文所示之刑，並諭知易科罰金之折算標準。
貳、無罪部分：
一、公訴意旨另以：被告與蘇英源等7人，在上揭96年7月21日15
    時40分許，進入「邦宇名品店」向李正邦、甲○○索討債權
    時，將李正邦、甲○○團團圍住，以此非法方法剝奪李正邦
    、甲○○之行動自由，因認被告另涉刑法第302條第1項之剝
    奪他人行動自由罪嫌等語。
二、按犯罪事實應依證據認定之，無證據不得認定犯罪事實，刑
    事訴訟法第154條第2項定有明文。又認定犯罪事實所憑之證
    據，雖不以直接證據為限，間接證據亦包括在內；然而無論
    直接或間接證據，其為訴訟上之證明，須於通常一般之人均
    不致有所懷疑，而得確信其為真實之程度者，始得據為有罪
    之認定，最高法院著有76年台上字第4986號判例可資參照。
    訊據被告固不否認確有於96年7月21日15時40 分許，進入花
    蓮縣花蓮市○○路238 號之「邦宇名品店」，惟堅詞否認有
    何剝奪李正邦、甲○○行動自由之妨害自由犯行。公訴人認
    被告涉有上開剝奪他人行動自由犯行，無非係以證人李正邦
    、甲○○之指訴為主要論據。惟查：
    (一)本院於準備程序時，勘驗96年7月21 日當日下午「邦宇名
      品店」1樓錄影光碟結果：「影片開始有1個身穿灰色襯衫
      打領帶之男子（即甲○○）在櫃臺內，約15：39有2 名男
      子（即陳曉年、乙○○）進入在櫃台內與職員談話，接著
      被告黃進宏進入，陳曉年外出，在15：41陸續進入3 名男
      子（即陳曉年、孫仲宏、張甲旻）在櫃台旁圍觀。15：41
      左右，鍾孟峰、蘇英源陸續進入後，均在櫃台處。15：43
      從樓上下來1 名穿白襯衫打領帶之男子（即李正邦），與
      蘇英源等人談話。15：44眾人均上樓，原來最先出現畫面
      的男子（甲○○）鎖上店門後，隨之上樓，約15：44張甲
      旻下至1樓門口，坐在大門旁之沙發上。15：49分時．．
      ．李正邦走到店外在騎樓打電話，打完隨即返回店內。從
      此時店門維持開啟狀態。15：50李正邦第2 次外出撥打電
      話。15：51李正邦回店內並到樓上。15：55時有1 名女子
      （即證人黃已恩）至門外進入與坐在門口之張甲旻說話後
      提著東西上樓。15：58左右，李正邦與張甲旻一同走出店
      外，不到1分鐘，李正邦帶2名警察入店內。」，有本院刑
      事勘驗筆錄1份在卷可稽。
    (二)雖證人甲○○迭於警詢及本院審理時一再證稱：當時伊與
      李正邦隨被告等人上樓時，被告中有1 人將店門上鎖看管
      云云（參警卷第11頁、本院96年度訴字第493號卷(一)第217
      頁），然參諸上開勘驗結果，已與證人甲○○所證之情節
      不符，且證人李正邦於影片中15時49分時、15時50分時，
      曾2 度外出店外撥打電話後始返回店內，而證人李正邦亦
      不否認確有下樓至店外。足見證人甲○○上揭關於店門遭
      被告等人鎖上看管之指證，已有不實，且證人李正邦尚能
      自由進出撥打電話，已足認定。從而，證人李正邦、甲○
      ○是否確遭限制行動自由，已非無疑。又證人黃已恩於本
      院審理時到庭亦證稱：伊進公司店內時，並沒有人阻止，
      到3 樓後也沒有看見有人妨害證人李正邦、甲○○之自由
      ，嗣伊離開店內時，證人李正邦及甲○○都揹著包包說要
      離開，伊離開店內時，就看到警察已經來了等語（參本院
      96年度訴字第493號卷(一)第224頁至第225 頁），明確證稱
      並未看到證人李正邦及甲○○有遭限制行動自由之情形。
      再徵上開錄影光碟勘驗結果，被告及蘇英源等人與證人李
      正邦、甲○○上樓之時間為15時44分，迨至證人李正邦第
      1次下樓撥打電話之時間為15時49分，時間僅約5分鐘，極
      為短暫，亦難認被告與蘇英源等人確有限制證人李正邦、
      甲○○行動之自由。
    (三)綜上所述，本案關於被告限制證人李正邦、甲○○行動自
      由部分，證人甲○○之指證既有不實，而證人李正邦又確
      實在被告等人進入「邦宇名品店」內至警察獲報到店內短
      短約20分鐘時間內，2 度外出撥打電話，再衡證人即該店
      職員黃已恩之證述內容，均難令通常一般之人不致有所懷
      疑，而得確信被告及蘇英源等人確有剝奪證人李正邦、甲
      ○○行動自由之犯行。此外，復查無其他積極證據證明被
      告等人確有剝奪他人行動自由之犯行，本罪疑唯輕之法則
      ，自應為有利被告之認定，而就此部分為被告無罪之諭知
      ，以免冤抑。
據上論斷，應依刑事訴訟法第299條第1項前段、第301條第1項前
段，刑法第28條、第305條、第55條、第47條第1項前段、第41條
第1項前段，刑法施行法第1條之1，判決如主文。
本案經檢察官孫源志到庭執行職務。
中    華    民    國    98    年     5    月    26    日
                  刑事第二庭    審判長法  官  陳世博
                                      法  官  陳月雯
                                      法  官  林恒祺
以上正本證明與原本無異。
如不服本判決應於收受送達後10日內向本院提出上訴書狀，並應
敘述具體理由。其未敘述上訴理由者，應於上訴期間屆滿後20日
內向本院補提理由書 (均須按他造當事人之人數附繕本) 「切勿
逕送上級法院」。告訴人或被害人如對於本判決不服者，應具備
理由請求檢察官上訴，其上訴期間之計算係以檢察官收受判決正
本之日期為準。
中    華    民    國    98    年    5     月    27    日
                                      書記官
附錄本判決論罪之法律條文：
中華民國刑法第305條
以加害生命、身體、自由、名譽、財產之事，恐嚇他人致生危害
於安全者，處2年以下有期徒刑、拘役或3百元以下罰金。


司法院資訊處製作；財團法人民間司法改革基金會備份。
